【裁判字號】    97,簡上,305
【裁判日期】    980629
【裁判案由】    傷害
【裁判全文】
臺灣彰化地方法院刑事判決             97年度簡上字第305號
上  訴  人  臺灣彰化地方法院檢察署檢察官
被      告  丁○○
                      弄48號
上列上訴人因被告傷害案件，不服本院簡易庭97年度簡字第380
號，中華民國97年10月27日第一審簡易判決（起訴案號：97年度
偵字第6950號），提起上訴及移送併案審理（97年度偵字第8450
號），本院管轄第二審合議庭判決如下︰
    主  文
原判決撤銷。
丁○○共同傷害人之身體，處拘役參拾日，如易科罰金，以新臺
幣壹仟元折算壹日。緩刑貳年。
    犯罪事實
一、丁○○與丙○○係姪叔關係，甲○○係丙○○之子，吳瑞碧
    為丁○○之妻，林蔚琮、林蔚昌為丁○○之子（吳瑞碧、林
    蔚琮、林蔚昌3人均因告訴人撤回告訴，經本院以97年度易
    字第2194號判決不受理），於民國97年7月26日下午4時許，
    在彰化市○○路○段401巷18號丙○○住處前，林蔚昌與丙○○先因細故口角，丁○○、吳瑞碧、林蔚琮、林蔚昌等4人
    乃前往理論，再與丙○○及甲○○等2人發生爭執，丁○○
    、吳瑞碧、林蔚琮、林蔚昌等4人，共同基於普通傷害之犯
    意聯絡，吳瑞碧以安全帽為工具，另3人徒手，共同毆打丙○○、甲○○等2人，致丙○○受有右眼挫傷、胸部挫傷、
    左腳挫傷等傷害，甲○○受有左足挫傷、左手及左腳多處擦
    傷等傷害。
二、案經丙○○、甲○○訴由彰化縣警察局彰化分局報告臺灣彰
    化地方法院檢察署檢察官偵查後起訴及移送併案審理。
    理  由
一、訊據被告丁○○矢口否認毆打告訴人2人，辯稱：是告訴人2
    人及其家人出手打人，只有推丙○○一下云云，惟查：上開
    事實，業據證人即告訴人丙○○、甲○○於本院審理時結證
    明確，核與證人林昆禾、林大瑋於偵查中結證情節相符，且
    證人乙○○在現場目擊雙方口角爭執並報警等情，亦經證人
    乙○○於本院審理時結證甚詳，被告於原審訊問時亦坦承毆
    打丙○○等情，另證人即現場處理警員蔡錦泳於本院審理時
    結證稱：到現場時，彼此都有口角，我看到被告出手毆打丙○○，是被告揮手打到丙○○之肩頸部，就以現行犯逮捕處
    理等語，可見被告確因前往理論而與告訴人丙○○、甲○○
    等人口角衝突，被告於警員到場時，仍當著警員面前出手毆
    打丙○○，足證上開證人丙○○、甲○○所證被告確有出手
    打人等情，應可採信，被告上開所辯，無非卸責之詞，不足
    採信。
二、按正當防衛係對於現在不正之侵害防衛自己或他人之權利者
    而言，本案上訴人與某甲口角互毆彼此成傷，不能證明某甲
    先行侵害，自不得主張正當防衛。又按正當防衛必須對於現
    在不法之侵害始得為之，侵害業已過去，即無正當防衛可言
    。至彼此互毆，又必以一方初無傷人之行為，因排除對方不
    法之侵害而加以還擊，始得以正當防衛論，故侵害已過去後
    之報復行為，與無從分別何方為不法侵害之互毆行為，均不
    得主張防衛權。最高法院17年度上字第686號、30年度上字
    第1040號分別著有判例。本件證人即另案被告吳瑞碧、林蔚
    琮、林蔚昌固均證稱：丙○○、甲○○及其家人有出手打人
    等語，但本件係被告丁○○與吳瑞碧、林蔚琮、林蔚昌等4
    人因細故前往告訴人丙○○住處理論，而與告訴人丙○○及
    其子甲○○等2人發生爭執，已難認何方先動手侵害對方，
    亦難認被告自始均無傷人之犯意，縱如上開證人吳瑞碧、林
    蔚琮、林蔚昌所稱告訴人丙○○、甲○○及其家人亦有出手
    打人等情，顯屬無從分別何方先為不法侵害之互毆行為，揆
    諸上開判例意旨，均不得主張防衛權，被告上開傷害犯行不
    能阻卻違法，被告仍需負其刑責，從而，不能以上開證人吳
    瑞碧、林蔚琮、林蔚昌所證，而為有利被告之認定。
三、此外並有驗傷診斷書及照片在卷可資佐證，事證明確，被告
    犯行應堪認定。
四、核被告所為，係犯刑法第277條第1項之傷害罪。被告與吳瑞
    碧、林蔚琮、林蔚昌間具有犯意聯絡及行為分擔，均為共同
    正犯。又被告與共犯吳瑞碧、林蔚琮、林蔚昌於同時同地以
    1個共同分擔之傷害行為，而對告訴人丙○○、甲○○為2個
    傷害犯行，侵犯2個法益，觸犯2個傷害罪名，為想像競合犯
    。又公訴人雖未於起訴書記載被害人甲○○部分之犯行，但
    此部分與起訴書所載部分，具有想像競合之裁判上1罪關係
    ，為起訴效力所及，依審判不可分原則，本院自應併予審理
    。原審判決對於被告論罪科刑，固非無見，但原審未及審理
    併案審理之被害人甲○○部分，尚有未洽，檢察官上訴指摘
    原判決此部分違誤，為有理由，應將原判決予以撤銷改判。
    爰審酌被告之平日素行，與告訴人2人為親戚關係，僅因細
    故而傷害告訴人2人，且使告訴人2人各受有上揭傷勢等一切
    情狀，量處如主文所示之刑，並諭知易科罰金之折算標準。
五、被告前未曾受有期徒刑以上刑之宣告，有臺灣高等法院被告
    全國前案紀錄表在卷可按，其因一時失慮致罹刑章，經此次
    科刑之宣告，當知警惕，信無再犯之虞，且被告與告訴人2
    人均已達成民事上和解，告訴人2人於本院二審程序中均已
    表明撤回告訴之意旨，有撤回告訴狀可按，可見告訴人2人
    亦已不再追究，本院認其所宣告之刑，以暫不執行為適當，
    併宣告緩刑2年，以啟自新。
據上論斷，應依刑事訴訟法第455條之1第1項、第3項、第369條
第1項前段、第364條、第299條第1項前段，刑法第28條、第277
條第1項、第55條、第41條第1項前段、第74條第1項第1款，刑法
施行法第1條之1，判決如主文。
本案經檢察官紀雅惠到庭執行職務。
中    華    民    國    98    年    6     月    29    日
                  刑事第一庭    審判長法  官  余仕明
                                      法  官  陳銘壎
                                      法  官  楊舒嵐
以上正本證明與原本無異。
本件不得上訴。
中    華    民    國    98    年    6     月    29    日
                                      書記官  謝鈴玉
附錄本案論罪科刑法條全文：
中華民國刑法第277條
（普通傷害罪）
傷害人之身體或健康者，處 3 年以下有期徒刑、拘役或 1 千元
以下罰金。
犯前項之罪因而致人於死者，處無期徒刑或 7 年以上有期徒刑；
致重傷者，處 3 年以上 10 年以下有期徒刑。


司法院資訊處製作；財團法人民間司法改革基金會備份。
